【裁判字號】    98,交抗,2272
【裁判日期】    980928
【裁判案由】    違反道路交通管理處罰條例
【裁判全文】
臺灣高等法院交通事件裁定            98年度交抗字第2272號
抗  告  人
即受處分人  義洋行即陳文豊
            營利事業統一編號：.
上列抗告人因違反道路交通管理處罰條例案件，不服臺灣臺北地
方法院交通法庭，中華民國98年9月4日所為裁定（98年度交聲字
第3132號），提起抗告，本院裁定如下：
    主  文
抗告駁回。
    理  由
一、按汽車駕駛人之行為有下列情形之一，當場不能或不宜攔截
    製單舉發者，得逕行舉發：七經以科學儀器取得證據資料證
    明其行為違規。前項第七款之科學儀器應採固定式，並定期
    於網站公布其設置地點。但汽車駕駛人之行為屬下列情形之
    一者，不在此限：五未依規定行駛車道。第一項逕行舉發，
    應記明車輛牌照號碼、車型等可資辨明之資料，以汽車所有
    人為被通知人製單舉發，道路交通管理處罰條例第7之2條第
    1項第7款、第2項第5款、第4 項，分別定有明文。次按汽車
    駕駛人，爭道行駛有下列情形之一者，處新臺幣600 元以上
    1,800 元以下罰鍰：十三機器腳踏車，不在規定車道行駛。不
    依規定駛入來車道。又汽車駕駛人有下列各款所列條款之一
    者，除依原條款處罰鍰外，並予記點：一有第45條情形之一
    者，各記違規點數一點。道路交通管理處罰條例第45條第13
    款、第63條第1項第1款，亦有明文規定。
二、經查：（一）抗告人即受處分人義洋行即陳文豊（簡稱抗告
    人）所有車牌號碼AUQ-683號重型機車，於民國（下同）98
    年6月12日下午4時39分，在臺北市○○路○段，因有「機器
    腳踏車，不在規定車道行駛」之違規，為臺北市政府警察局
    交通警察大隊拍照採證掣單逕行舉發，有臺北市政府警察局
    北市警交大字第AY0000000號舉發違反道路交通管理事件通
    知單（下稱舉發通知單）1紙、採證照片2紙、臺北市交通事
    件裁決所97年8月13日北市裁申字第裁22-AY0000000號違反
    道路交通管理事件裁決書、臺北市政府警察局萬華分局98年
    7月23日北市警萬分交字第09831932500號函文各1份在卷可
    稽。（二）查警方就交通違規事件之舉發採證，乃視實際情
    況需要，以設置固定式攝錄機器或由員警機動持攝錄機器方
    式執行勤務；本件採證照片內車牌號碼AUQ-683號重型機車
    行駛於內側快車道一節，清晰易辨，該照片足資證明系爭違
    規機車於98年6月12日下午4時39分行經臺北市○○路○段之
    駕駛行為。按「禁行機車」標字，用以告示本車道禁止汽缸
    總排氣量未滿550立方公分之機器腳踏車通行，道路交通標
    誌標線號誌設置規則第178條第1項前段定有明文；而機器腳
    踏車行駛之車道，應依標誌或標線之規定行駛；無標誌或標
    線者，在已劃分快慢車道之道路，雙向道路應在最外側快車
    道及慢車道行駛，道路交通安全規則第99條第1項第2款前段
    亦有明文。系爭違規機車係行駛於已劃分快慢車道之道路，
    原即應在最外側快車道及慢車道行駛，不得駛入內側快車道
    ；況上開路段之內側快車道復清晰標明「禁行機車」字樣以
    為提醒，駕駛人理應注意該等規範，並確實遵守；系爭機車
    於上開時間、地點駛入內側快車道，已有前開採證照片可佐
    ，確有於上開時、地駕駛機器腳踏車，不在規定車道行駛之
    違規行為，事證明確，堪以認定。
三、原審以抗告人對於前揭機車行駛於標示「禁行機車」之最內
    側車道之事實坦承不諱，並有舉發照片2紙可考；依該等照
    片內所示，當時最內側車道並無汽車行駛，該車道上標示之
    「禁行機車」字樣清晰可見，得以輕易目視理解，違規機車
    駛入最內側車道時，係在該車道標示之「禁行機車」字樣附
    近，應明確知悉最內側車道不得行駛機車，且該機車原本行
    駛之車道係內側第2車道，與其所稱違規停放之車道不同，
    而內側第2車道仍有相當空間，並非擁擠不堪而難以行進，
    亦無受到其他機車閃避擠壓等情，復參以道路交通管理處罰
    條例第45條第13款、第63條第1項第1款之規定，認原處分機
    關漏未記違規點數1點，撤銷原處分機關之處罰，另裁處抗
    告人罰鍰600元並記違規點數1點，均已詳敘其所憑證據及認
    定理由，經核並無違誤。本件抗告意旨略以：警方蓄意設陷
    阱，採證究為固定式照相機或人員操作不詳，照片證據力堪
    疑；又協助違規車輛，使不提供原道路劃供使用車輛充分使
    用；該路段為白虛線將車道分隔，故使用車輛有權變換車道
    ；「禁行機車」設置於特定車道，是給該車道使用車輛遵行
    ，其他車道使用者無責知悉；況抗告人變換車道後，「禁行
    機車」標誌在抗告人後方，非正常兩眼目視範圍；抗告人實
    非故意行駛該車道，觀照片中N79-020、J3J-725二車偏向左
    邊行駛，可證駕駛人對違規停車佔據車道有相同反應，原裁
    定謂車道並非擁擠不堪，顯與正常人安全距離觀感不符，況
    保持安全距離是交通法規的基本要求；原裁定亦未敘明警方
    當場不能或不宜舉發之理由，乃剝奪其使用道路權等語，指
    摘原裁定不當。惟查，除前述本院認定本件違規之理由外，
    依上開採證照片顯示，系爭違規機車原行駛於劃分內側第一
    、二車道之白色虛線上，已屬內側第二車道偏左部分，而其
    所指違規車輛，均行駛或停放於外側車道，兩者車道有別，
    且相隔近一車道，難謂系爭違規機車原行進路線有因之而受
    阻。況抗告人所指該等車輛之違規行為，亦屬另行舉發、裁
    罰問題，尚不足以正當化本件違規行為。而道路標誌標線，
    為道路使用人所應共同注意之事項，非僅規範各該車道使用
    人，應屬至明；以採證照片顯示，該路段業以大型黃色字體
    標示「禁行機車」字樣，被告於行駛進入該車道之前，即應
    注意前方各種狀況，以決定其駕駛行為；若因欠缺注意，竟
    爾違規之後，得以非正常兩眼目視範圍為由，合理化其違規
    行為，則交通標誌將無從發揮其規範之效，道路交通安全難
    以憑保。又騎乘機車本應注意道路交通安全規則第99條第1
    項第2款前段、道路交通標誌標線號誌設置規則第178條第1
    項前段等規定，依標誌或標線之規定行駛，已敘明於前，如
    得徒以該路段車道分隔線為白色虛線，即稱使用車輛有權變
    換車道，則上開規範及道路上「禁行機車」標示何有設置之
    必要。抗告人以照片內另二輛機車亦偏左側行駛，以之推論
    其係為保持安全距離而駛入內側快車道云云，經參以前揭採
    證照片，該二輛機車與系爭違規機車間，尚保持相當空間；
    且系爭違規機車於該日16時39分24秒係行駛於車牌號碼N79-
    020號機車左後方，於違規時之16時39分25秒，即行駛於該
    機車左側，似為超越該機車而駛入內側快車道；縱非如此，
    如其右前方機車有偏左之勢，其非不得減速以保持安全距離
    ，難認當時有何猝不及防而需採取違規駕駛行為之必要。至
    抗告人所質疑警方當場不能或不宜舉發之理由，惟查，車輛
    在車道上行駛，若有違規情事，警方當場攔截舉發，不僅妨
    害交通，更有致執勤人員安全之慮，故未當場攔截舉發，為
    事理之當然；抗告人竟稱剝奪其使用道路權云云，難認與其
    違規行為有所關連。綜上，抗告人所辯各節，均無法推翻原
    審裁定之適法性，其抗告為無理由，應予駁回。
據上論結，應依道路交通案件處理辦法第26條，刑事訴訟法第41
2 條，裁定如主文。
中    華    民    國    98    年    9     月    28    日
                  刑事第十九庭審判長法  官  鄧振球
                                    法  官  潘翠雪
                                    法  官  彭幸鳴
以上正本證明與原本無異。
不得再抗告。
                                    書記官  陳靜姿
中    華    民    國    98    年    9     月    28    日


司法院資訊處製作；財團法人民間司法改革基金會備份。
